臺灣臺北地方法院刑事判決　　　　　　　96年度簡上字第14號
　　上　訴　人　臺灣臺北地方法院檢察署檢察官
　　上　訴　人
　　即被　　告　甲　○
　　　　　　　　　　　　號3樓.
　　　　　　　　乙○○
上列被告因詐欺等案件，經檢察官聲請以簡易判決處刑（九十五
年度偵字第一八八六四號），本院第一審合議庭認不宜以簡易判
決處刑，改依通常程序審理，經訊問被告後，被告自白犯罪，改
以簡易判決處刑，於中華民國九十五年十一月二十九日為本院九
十五年度簡字第三七三六號第一審簡易判決，上訴人不服，提起
上訴，本院自為第一審判決如下：
    主  文
原判決撤銷。
甲○、乙○○共同連續行使偽造私文書，足以生損害於他人，甲○處有期徒刑柒月；乙○○處有期徒刑玖月。
    事  實
一、甲○及乙○○為夫妻關係，其等前於民國（下同）九十年十
    一月十五日及九十一年五月二日，以甲○之名義為會首，共
    同在臺北市○○街二巷八號、臺北縣新店市○○街一四八巷
    十二弄十一號三樓，召集如附表一所示會員連同會首分別為
    三十二人及二十八人之互助會，均約定活會會員每期分別繳
    納二萬元減去標金後之會款（俗稱：內標）予會首，再由會
    首轉交予得標會員。詎其等因經營生意需款，竟於互助會正
    常營運一段時間後，共同基於意圖為自己不法所有及行使偽
    造文書之概括犯意，未經活會之互助會員王興甲、黃慧荺、
    黃阿汝、陳健偉、李國茹等人同意，連續為下列之冒標行為
    ：（一）、附表一編號一之互助會部分：共同於九十三年一
    月至四月間之某月十五日，連續二次冒用王興甲、黃慧荺之
    名義，以在空白紙條上書寫「2200」文字，並向現場參與開
    標之會員佯稱係代替未到場之王興甲、黃慧荺投標，依民間
    互助會之習慣，足以表示由王興甲、黃慧荺各以二千二百元
    競標，並持該屬準私文書性質之前揭偽造標單逕予行使之方
    式，參與開標，得標後，由主持開標之甲○或乙○○向未得
    標之活會會員佯稱王興甲、黃慧荺已由其代為得標，致使其
    他活會會員陷於錯誤，而如數繳付會款，甲○及乙○○因而
    詐得當時活會會員所繳交之互助會款（冒標情形、詐騙金額
    詳如附表二所示），足以生損害於遭冒標之王興甲、黃慧荺
    及活會會員鄭玉俐、丁○○○等人。（二）、附表一編號二
    之互助會：承前概括犯意之聯絡，共同於九十三年一月至五
    月間之某月二十五日，連續四次冒用黃慧荺、黃阿汝、陳健
    偉、李國茹之名義，以同上之手法，在空白紙條上書寫「
    2300 」、「2400」不等文字冒標，使各活會會員均陷於錯
    誤，而如數繳付會款，甲○及乙○○因而詐得當時活會會員
    所繳交互助會款（冒標情形、詐騙金額詳如附表三所示），
    足以生損害於遭冒標之會員黃慧荺、黃阿汝、陳健偉、李國
    茹及活會會員丁○○○、鄭玉俐、戊○○等人。甲○、乙○○因而於前揭兩互助會，總計詐騙得約新臺幣（下同）三十
    九萬六千一百元之互助會款項（計算方式詳如附表二、三備
    註所示）。惟因如附表一編號一所示之互助會，於九十三年
    六月十五日屆期前，即因甲○、乙○○夫妻無力支持而倒會
    （尚餘一會），互助會會員丁○○○欲向甲○及乙○○收取
    互助會尾款時，發現尚有會員亦欲收互助會之尾款，且如附
    表一編號二所示之互助會亦緊接於同年六月倒會（尚餘三會
    ），未再召開互助會開標，眾活會會員察覺有異，紛紛探詢
    各人標會情形，始知上情。
二、案經丁○○○訴請臺北市政府警察局松山分局報請臺灣臺北
    地方法院檢察署檢察官偵查後聲請簡易判決處刑，本院第一
    審合議庭認不宜逕以簡易判決處刑，改依通常程序審理，經
    訊問被告後，被告自白犯罪，改以簡易判決處刑後，上訴本
    院管轄之第二審合議庭。
    理  由
一、訊之被告甲○坦承其有前揭偽造文書及詐欺犯行不諱，並當
    庭為認罪之表示，核與告訴人丁○○○於本院時所指述之情
    節互核相符（均見本院卷九十六年二月八日審判筆錄）。此
    外，並有互助會單二紙、切結書三紙、調解書一份、存入（
    款）憑條影本共九紙、和解書一份在卷可稽，足徵被告自白
    應與事實相符，而堪採信。綜上，被告甲○犯行，事證明確
    ，應依法論科。
二、訊據被告乙○○固不否認其與被告甲○為夫妻關係，且曾開
    車載被告甲○至互助會開標，亦曾親向互助會會員收取會款
    等事實，惟矢口否認其有何涉犯前揭犯行，辯稱：我沒有參
    與此兩個互助會，我事實上也沒有主持開標，我太太甲○冒
    標之事，我係經太太告知才知道，事前我並不知道，但我太
    太說時，她已經冒標了。之前，我係因體諒我太太一人承擔
    ，所以才承認冒標，我們剛結婚時，我太太常因生氣受刺激
    ，臉紅、躲在洗手盆下方，我怕她精神受刺激，才陪她（承
    認）的云云。惟查：被告乙○○於警詢時、偵查中均供稱：
    如附表一所示之互助會單係我和甲○所召集，主要係我太太
    甲○，我係從中幫忙，互助會係我們召的，二互助會均在臺
    北市○○街二巷八號開標，有書寫標單，不用寫投標人姓名
    ，會款有時係我太太，有時係我去收；我們係共同招攬互助
    會，應該有冒標等語（見九十五年度發查字第一一八九號偵
    查卷第二一至二三頁、九十五年度他字第二三五九號偵查卷
    第十六至十七頁）無誤，則其已供述前揭互助會之開標、收
    款等運作情形屬實，佐諸告訴人丁○○○於本院審理時，以
    證人身分具結證稱：我去標會時，甲○、乙○○夫妻兩人都
    有去，但乙○○坐在車內，由甲○主持開標，乙○○親自去
    收會錢，如果乙○○沒有空，我會匯款到甲○安泰銀行之帳
    戶。乙○○來收會款時，會說要收多少會款，偶爾他們夫妻
    會一起來收。乙○○說會款多少，我就給多少，我根本不知
    道係標多少，乙○○講，我才知道多少等語；證人戊○○於
    本院審理時結證稱：我參加如附表一編號二所示之互助會，
    我有去標過會，每次都有去，但沒有標到，有時候去標，但
    甲○、乙○○沒去，在那邊等不到人。我都跟我先生丙○○
    騎機車一起去，標會時，均甲○、乙○○在場叫我們寫標單
    、利息，由甲○、乙○○輪流拿白紙給我們寫等語；證人丙○○於本院審理時亦具結證稱：我太太戊○○有參加互助會
    ，我有騎摩托車載她去標會好幾次，但都標不到會。開標時
    ，甲○、乙○○夫妻都在金山南路、愛國東路加油站對面開
    標，大多在樓上，有一次在樓下管理員那裡，乙○○也有在
    現場，甲○、乙○○均有拿標單給我們寫利息，開標時他們
    夫妻都在場，有時候係甲○唸標單，有時候係乙○○唸等語
    （均見本院卷九十六年一月十八日審判筆錄），已足認定被
    告乙○○係實際參與如附表一所示兩互助會之召集、開標及
    收款行為無疑。且徵諸被告乙○○與甲○夫妻係共同擺攤販
    賣水晶營生，並為同居共財關係，業據其等供稱在卷，其二
    人又共同召集前開互助會，繼而，並均實際參與互助會之運
    作，被告乙○○甚至有主持開標及告知會員應繳納之會款金
    額而予以收取之情事，其自無對以冒標方式詐得互助會款項
    供作其夫妻經營水晶生意之資金等情不知悉之理，其嗣始翻
    異前供，顯為臨訟卸責、推諉之詞，當無足可採。據上，被
    告乙○○前揭犯行，事證已臻明確，亦應依法論科。
三、新舊法比較：被告二人行為後，刑法業於九十四年二月二日
    公布，於九十五年七月一日施行，其中刪除刑法第五十六條
    ，修正第二條、第二十五條、第二十六條、第二十八條、第
    三十三條、第五十五條規定。按「行為後法律有變更者，適
    用行為時之法律，但行為後之法律有利於行為人者，適用最
    有利於行為人之法律」，現行刑法第二條第一項定有明文，
    此條規定乃與刑法第一條罪刑法定主義契合，而貫徹法律禁
    止溯及既往原則，係規範行為後法律變更所生新舊法律比較
    適用之準據法，是刑法第二條本身雖經修正，但其既屬適用
    法律之準據法，本身尚無比較新舊法之問題，應一律適用裁
    判時之現行刑法第二條規定以決定適用之刑罰法律，先予說
    明。又以本次刑法修正之比較新舊法，應就罪刑有關之共犯
    、未遂犯、想像競合犯、牽連犯、連續犯、結合犯，以及累
    犯加重、自首減輕暨其他法定加減原因（如身分加減）與加
    減例等一切情形，綜其全部罪刑之結果而為比較（最高法院
    九十五年五月二十三日九十五年度第八次刑庭會議決議意旨
    可資參照）。（一）、被告行為後，刑法第五十五條牽連犯
    、第五十六條連續犯之規定，業於九十五年七月一日修正刪
    除生效，上揭規定刪除後，於數犯罪行為之情形，即應依刑
    法第五十一條之規定予以分論併罰，經依刑法第二條第一項
    比較新、舊法之結果，認應以適用行為時即修正前刑法第五
    十五條、第五十六條之規定，較為有利。（二）、刑法第三
    百三十九條之罪，法定刑得科或併科一千元以下罰金，據修
    正後刑法施行法增訂第一條之一：「中華民國九十四年一月
    七日刑法修正施行後，刑法分則編所定罰金之貨幣單位為新
    臺幣。九十四年一月七日刑法修正時，刑法分則編未修正之
    條文定有罰金者，自九十四年一月七日刑法修正施行後，就
    其所定數額提高為三十倍。但七十二年六月二十六日至九十
    四年一月七日新增或修正之條文，就其所定數額提高為三倍
    」（按新增訂刑法施行法第一條之一規定，僅係替代罰金罰
    鍰提高標準條例部分條文，與罰金罰鍰提高標準條例罰金額
    度相同，只是貨幣單位由銀元改成新臺幣，並不發生有利、
    不利之問題，亦非法律變更刑度之條文，並無比較新舊法之
    問題，應逕予適用）及刑法第三十三條第五款已修正為：「
    罰金：新臺幣一千元以上，以百元計算之」之規定，修正後
    該罪所得併科處之罰金刑最高為新臺幣三萬元、最低為新臺
    幣一千元，然而，依被告行為時之刑罰法律，即罰金罰鍰提
    高標準條例第一條前段規定之提高倍數十倍及刑法第三十三
    條第五款規定之罰金最低額一元予以計算，該罪之罰金刑最
    高為銀元一萬元，最低額為銀元十元，若換算為新臺幣，最
    高額雖與新法同為新臺幣三萬元，然最低額僅為新臺幣三十
    元。因此，比較上述修正前、後之刑罰法律，自以被告行為
    時關於科處罰金刑之法律較有利於被告。（三）、綜合上述
    比較結果，應依刑法第二條第一項前段之規定，適用被告行
    為時之修正前刑法之規定。至於刑法修正後，第二十八條共
    同正犯之規定，僅作文字修正，並未變更法律適用之方式或
    法律效果，附此敘明。
四、按民間互助會，已得標會員，依據其與會首間之契約，無論
    何人得標，均有按期繳交會款之義務，故會首冒名盜標，其
    詐欺所得之款項，僅限於未得標會員繳納之會款。次按我國
    民間互助會，係由會首招募會員參加所組成，每於標會時，
    通常由欲標取會款之會員，在空白紙條上，或僅書立其姓名
    、綽號及數字者，甚或只書寫數字而未書立其姓名、綽號，
    另以上開言詞等方法表示係何會員所出具者，則依習慣或特
    約均足以辨明係該會員以所書數字為標息金額參加競標之標
    單，自應以私文書論（最高法院八十九年度臺上字第一三一
    九號、九十四年度臺上字第一四三九號判決意旨可資參照）
    。故被告冒用互助會員名義，偽填標息於空白紙條，雖未明
    白記載「標單」二字，但已足以表示投標者所欲出之標金金
    額，該投標單應屬刑法第二百二十條第一項之準私文書，其
    復持以行使參加競標，使不知情之活會會員陷於錯誤，而遵
    期繳交會錢，詐騙會款，核其等冒標互助會款之所為，均係
    犯刑法第二百十六條、第二百十條、第二百二十條第一項之
    行使偽造準私文書罪及同法第三百三十九條第一項之詐欺取
    財罪。其等就上揭犯行，有犯意聯絡、行為分擔，為共同正
    犯。而其等偽造投標單準私文書後，進而持以行使參與投標
    標取會款，偽造之低度行為，應為行使之高度行為所吸收，
    不另論罪。其等以同一次詐欺行為，同時向多數活會會員詐
    取會款，係以一行為觸犯數個相同之詐欺罪名，為同種想像
    競合犯，依刑法第五十五條規定，應從一重處斷。又其等先
    後多次冒標互助會詐取借款之詐欺取財及行使偽造準私文書
    犯行，俱時間緊接，犯罪構成要件相同，顯均係基於概括犯
    意反覆為之，應依修正前刑法第五十六條連續犯之規定，各
    以一詐欺取財罪、行使偽造準私文書罪論，並均依法加重其
    刑。又其等所犯前揭二罪間，有方法結果之牽連關係，應依
    修正前刑法第五十五條之規定，從較重之行使偽造準私文書
    罪處斷。至於公訴人之起訴事實雖未敘及被告甲○、乙○○
    冒用互助會員王興甲、黃慧荺、黃阿汝、陳健偉、李國茹等
    人名義為前揭冒標行為之事實，然檢察官既已就同一犯罪事
    實起訴，其效力自及於全部，依審判不可分之原則，此部分
    本院自得併予審究。
五、原審以被告甲○、乙○○均當庭認罪，事證明確，審酌被告
    犯罪後坦承犯行及犯罪之動機、目的、手段、所生危害、被
    告之品行、智識程度與被害人之關係等一切情狀，而依刑事
    訴訟法第四百四十九條第二項、第三項、第四百五十條第一
    項、第四百五十四條第二項，刑法第二條第一項前段、第二
    百十六條、第二百二十條第一項、第二百十條、修正前刑法
    第五十六條、第三百三十九條第一項、第五十五條、第四十
    一條第一項前段，罰金罰鍰提高標準條例第一條前段、修正
    前罰金罰鍰提高標準條例第二條，現行法規所定貨幣單位折
    算新臺幣條例第二條，判決被告甲○、乙○○各處有期徒刑
    伍月，併諭知易科罰金之折算標準，固非無見，然而，原判
    決引用聲請簡易判決處刑書及於簡易判決中所增補之犯罪事
    實，均未認定被告甲○、乙○○前揭假藉互助會員王興甲、
    黃慧荺、黃阿汝、陳健偉、李國茹名義之冒標犯行，且原審
    亦未認定被告二人召開互助會之初即有意行騙，卻未加詳算
    詐騙金額，僅依告訴人指訴之內容，誤將倒會後所積欠會員
    之債務，以及已得標之死會會員所繳納之互助會款均計入詐
    騙金額中，即有未洽。另按刑法第三百三十九條於此次修法
    並未修正，且刑法施行法第一條之一增修後，即應逕予適用
    ，無庸再引用罰金罰鍰提高標準條例第一條前段，原審據上
    論結誤引修正前刑法第三百三十九條，漏引用刑法第二十八
    條，贅引罰金罰鍰提高標準條例第一條前段，且未引用刑法
    施行法第一條之一之規定，亦有違誤。上訴人即被告乙○○
    上訴意旨否認前揭犯行，並無可採，業如前述；上訴人即被
    告甲○上訴請求緩刑，姑不論被告甲○雖於本院審理時表示
    認罪，卻一再於審理中出言迴護被告乙○○，且斟酌其與被
    告乙○○並未將上開二互助會之債務償還完畢，告訴人亦未
    表示寬宥之意，兼顧一般預防之普遍適應性與具體個案特別
    預防之妥當性，本院認不得為緩刑之宣告，故被告甲○執此
    上訴，亦無足採。惟檢察官依告訴人之請求，認原審量刑過
    輕，且未引用刑法第二十八條規定而上訴，尚非無由。再者
    ，按檢察官聲請以簡易判決處刑之案件，經法院認為有第四
    百五十一條之一第四項但書所列之不合第四百四十九條所定
    得以簡易判決處刑之案件者，適用通常程序審判之，刑事訴
    訟法第四百五十二條定有明文，本案原審及本院第二審合議
    庭所認定之犯罪事實不盡相同，且與檢察官據以起訴求刑之
    事實不全然相符，本院於審理後，認有部分起訴事實所載之
    情節，應不另為無罪之諭知，而符合刑事訴訟法第四百五十
    一條之一第四項但書第二款事由，揆諸前揭規定，即應由本
    院管轄之第二審合議庭改依通常程序，撤銷原審判決，自為
    第一審判決。爰審酌被告均無前科之素行，此有臺灣高等法
    院被告全國前案紀錄表在卷可按，其等犯罪動機係為生意需
    款周轉，竟以冒標手段詐使互助會活會會員繳交會款，並使
    各活會會員辛苦積蓄所得，於一夕間追討無門，所生損害非
    輕，被告乙○○於偵查及原審審理時坦認犯行，卻於本院審
    理時翻異前詞，難認其知所悔悟；被告甲○雖於犯罪後坦承
    犯行，惟迄於本院辯論終結時，雖已償還部分互助會員之債
    務，有存入（款）憑條影本共九紙可查，然仍未能賠償告訴
    人及其他被害人之所有損失，且一再迴護被告乙○○等一切
    情狀，各量處如主文所示之刑，以示懲儆。至於被告等人冒
    標時所填載競標利息之投標單之準私文書，因均未扣案，衡
    情一般互助會開標宣布得標人後，均會將無用之投標單當廢
    紙丟棄，並不會特意留下，更況此係被告冒標之證據，被告
    自無留存之理，應均遭被告所丟棄，既無證據證明該投標單
    現仍存在未滅失，為避免將來執行之困難，故不予沒收之宣
    告，附此敘明。
六、公訴意旨另略以：被告甲○、乙○○夫妻連續多次冒用互助
    會員丁○○○、鄭玉俐、戊○○等人名義，於投標單上書寫
    一定金額作為標息，偽造不實之標單，並持偽造之標單參加
    競標，使不知情之其他會員陷於錯誤而按月交付會款，以此
    方式向互助會員詐得共計一百七十餘萬元，因認被告對於互
    助會員丁○○○、鄭玉俐、戊○○等人，亦涉犯有偽造文書
    及詐欺犯嫌等語。查公訴人所以認被告二人尚有上開詐欺犯
    行，無非係以告訴人丁○○○之指訴及互助會單二紙為其論
    據。然按犯罪事實應依證據認定之，無證據不得認定犯罪事
    實；又不能證明被告犯罪，應諭知無罪之判決，刑事訴訟法
    第一百五十四條第二項、第三百零一條第一項分別定有明文
    。經查：被告甲○於本院審理時已供稱：如附表一編號一所
    示之互助會，於六月十五日並未開標，而如附表一編號二所
    示之互助會，從六月開始即無開標；如附表一編號一所示之
    互助會還有四個活會，包括丁○○○、鄭玉俐、王興甲、黃
    慧荺，我所冒標係王興甲、黃慧荺，如附表一編號二所示之
    互助會還有三個活會，包括鄭玉俐、戊○○、丁○○○，我
    自己冒標標走係黃慧荺、黃阿汝、陳健偉、李國茹，其他都
    是死會等語，且告訴人丁○○○亦證稱：我於九十三年五月
    標到會的（如附表一編號一所示之互助會），我本人去的，
    底標是二千，我投標單寫二千多元，我那天去標時，後面還
    有一個活會沒標，那天只有我和甲○、乙○○夫妻，改在金
    山南路開標，甲○跟我說還有人要標，我不知道是誰，她沒
    說對方利息出多少，只說我們這次一人一半，下次再一人一
    半，所以我答應她，她只拿一半會錢給我，到下月她就避不
    見面，找不到人，還有一半會款沒給我等語（以上均見本院
    卷九十六年二月八日審判筆錄），足認告訴人丁○○○於如
    附表一編號一所示之互助會並未有何被冒標之情事，而因於
    九十三年六月十五日之最末一會，既未開標，則所存之活會
    會員鄭玉俐亦未遭冒標。另如附表一編號二所示之互助會，
    被告既於九十三年六月之後，即未開標，亦足認所餘之三名
    活會會員即丁○○○、鄭玉俐、戊○○尚未被遭冒標無疑。
    基此，公訴人所指被告前開對丁○○○、鄭玉俐、戊○○等
    人偽造文書及詐欺之犯行，均不能證明，本應為無罪之諭知
    ，惟公訴人所指此部分之事實，與前揭本院論罪科刑之部分
    具裁判上一罪關係，爰不另為無罪之諭知，附此敘明。
據上論結，爰依刑事訴訟法第四百五十五條之一第一項、第三項
、第四百五十二條、第四百五十一條之一第四項但書、第三百六
十九條第一項前段、第三百六十四條、第二百九十九條第一項前
段，刑法第二條第一項前段、第二十八條、第二百十六條、第二
百十條、第二百二十條第一項、第三百三十九條第一項、修正前
刑法第五十六條、第五十五條，刑法施行法第一條之一第一項、
第二項前段，罰金罰鍰提高標準條例第二條，現行法規所定貨幣
單位折算新臺幣條例第二條，判決如主文。
本案經檢察官楊榮宗到庭執行職務。
中　　華　　民　　國　　96　　年　 　2　 　月　　27　　日
                      刑事第十六庭  審判長法  官  蔡守訓
                                          法  官  吳定亞
                                          法  官  徐千惠
上正本證明與原本無異。
如不服本判決，應於判決送達後10日內向本院提出上訴狀（應抄
附繕本）。告訴人或被害人如對於本判決不服者，應具備理由請
求檢察官上訴，其上訴期間之計算係以檢察官收受判決正本之日
期為準。
                                          書記官  李典育
中　　華　　民　　國　　96　　年　　3 　　月　　1 　　日
附錄論罪科刑之法條全文：
中華民國刑法第216條
（行使偽造變造或登載不實之文書罪）
行使第 210 條至第 215 條之文書者，依偽造、變造文書或登載
不實事項或使登載不實事項之規定處斷。
中華民國刑法第210條
（偽造變造私文書罪）
偽造、變造私文書，足以生損害於公眾或他人者，處 5 年以下有
期徒刑。
中華民國刑法第220條
（準文書）
在紙上或物品上之文字、符號、圖畫、照像，依習慣或特約，足
以為表示其用意之證明者，關於本章及本章以外各罪，以文書論
。
錄音、錄影或電磁紀錄，藉機器或電腦之處理所顯示之聲音、影
像或符號，足以為表示其用意之證明者，亦同。
中華民國刑法第339條
（普通詐欺罪）
意圖為自己或第三人不法之所有，以詐術使人將本人或第三人之
物交付者，處5年以下有期徒刑、拘役或科或併科1千元以下罰金
。
以前項方法得財產上不法之利益或使第三人得之者，亦同。
前二項之未遂犯罰之。
附表一：
   ┌─────┬───────┬─────────┐
   │編      號│      一      │       二         │
   ├─────┼───────┼─────────┤
   │會      期│民國90年11月15│民國91年5月25日起 │
   │          │日起至93年6月 │至93年8月25日止   │
   │          │15日止（32會）│（28會）          │
   ├─────┼───────┼─────────┤
   │每會會款（│2萬元         │2萬元             │
   │新臺幣）  │              │                  │
   ├─────┼───────┼─────────┤
   │登載之標會│臺北市○○街2 │臺北縣新店市○○街│
   │地點      │巷8號         │148巷12弄11號3樓  │
   │          │              │（實際開標地點為臺│
   │          │              │北市○○街2巷8號）│
   │          │              │                  │
   ├─────┼───────┼─────────┤
   │開標時間  │每月15日晚間8 │每月25日晚間8時   │
   │          │時            │                  │
   ├─────┼───────┼─────────┤
   │最低標金（│2,000元       │2,000元           │
   │新臺幣）  │              │                  │
   ├─────┼───────┼─────────┤
   │會員人數  │32人          │28人              │
   ├─────┼───────┼─────────┤
   │標    法  │內標制        │內標制            │
   ├─────┼───────┼─────────┤
   │互助會單上│甲○          │甲○              │
   │登載之會首│              │（但部分交會員之會│
   │          │              │單登載首標為乙○○│
   │          │              │）                │
   └─────┴───────┴─────────┘
附表二：
   ┌────┬────┬─────┬───────┐
   │被冒標人│冒標金額│冒標時間  │     備 註    │
   │        │        │          │              │
   ├────┼────┼─────┼───────┤
   │王興甲  │2200    │民國93年初│被告甲○、陳連│
   │        │        │至4月15日 │可對於實際冒標│
   │        │        │間之某月之│日期，經一再調│
   │        │        │15日      │查，均已不復記│
   ├────┼────┼─────┤憶。          │
   │黃慧荺  │2200    │同上期間之│本院以最有利於│
   │        │        │某月之15日│被告之方式計算│
   │        │        │          │，被告詐得之活│
   │        │        │          │會會員款項約為│
   │        │        │          │：            │
   │        │        │          │（00000-0000）│
   │        │        │          │（3+2)=89000  │
   │        │        │          │              │
   │        │        │          │得標死會會員繳│
   │        │        │          │納之款項，雖不│
   │        │        │          │列入被告等詐騙│
   │        │        │          │所得，仍應列入│
   │        │        │          │其等積欠之債務│
   │        │        │          │。            │
   └────┴────┴─────┴───────┘
附表三：
   ┌────┬────┬─────┬───────┐
   │被冒標人│冒標金額│冒標時間  │   備  註     │
   │        │        │          │              │
   ├────┼────┼─────┼───────┤
   │黃慧荺  │2300    │民國93年初│被告甲○、陳連│
   │        │        │至 5 月間 │可對於實際冒標│
   │        │        │之某月之  │日期，經一再調│
   │        │        │25 日     │查，均已不復記│
   ├────┼────┼─────┤憶。          │
   │黃阿汝  │2400    │同上期間某│本院以最有利於│
   │        │        │月之25日  │被告之方式計算│
   ├────┼────┼─────┤，被告詐得之活│
   │陳健偉  │2400    │同上期間某│會會員款項約為│
   │        │        │月之25日  │：            │
   ├────┼────┼─────┤（00000-0000）│
   │李國茹  │2400    │同上期間某│（3）+ （20000│
   │        │        │月之25日  │ -2400）（4+5+│
   │        │        │          │ 6）=307100   │
   │        │        │          │              │
   │        │        │          │得標死會會員繳│
   │        │        │          │納之款項，雖不│
   │        │        │          │列入被告詐騙所│
   │        │        │          │得，仍應列入被│
   │        │        │          │告積欠之債務。│
   │        │        │          │              │
   └────┴────┴─────┴───────┘
